【裁判字號】    89,易,333
【裁判日期】    890609
【裁判案由】    詐欺
【裁判全文】
台灣台中地方法院刑事判決                          八十九年度易字第三三三號
    公  訴  人  台灣台中地方法院檢察署檢察官
    被      告  戊○○
    選任辯護人  吳國聖
右列被告因詐欺案件，經檢察官提起公訴（八十八年度偵字第六六○五號），本院判
決如左：
    主      文
戊○○意圖為自己不法之所有，以詐術使人將本人之物交付，處有期徒刑參年，併科
罰金肆拾萬元，罰金如易服勞役以罰金總額與六個月之日數比例折算。
    事      實
一、戊○○與甲○○係朋友之關係。緣於民國七十九年間，甲○○、林淑寶（以上二
    人係夫妻）、黃程立、陳敏村、乙○○與丙○○（以上二人係夫妻）等六人，因
    涉嫌違反銀行法案件，經台灣台中地方法院檢察署檢察官提起公訴，同年十月間
    ，甲○○因該案赴台灣台中地方法院出庭應訊，適遇戊○○，即將有關案情告知
    戊○○，戊○○見有機可乘，竟意圖為自己不法之所有，向甲○○詐稱其與該案
    承審法官林東原熟識，可代為關說，惟須致送賄款予承審法官林東原云云，甲○○信以為真，乃提出願以每人新台幣（下同）三十萬元之代價，換取渠等六人獲
    得無罪之判決，並請求戊○○居間傳達。甲○○旋向同案之其他被告籌款，然黃
    程立堅決反對，陳敏村則因財務狀況不佳而無力出資，乙○○、蔡玉珍僅同意出
    資五十萬元。甲○○乃將上情轉知戊○○，戊○○見仍有利可圖，遂同意以「家
    庭」為計算單位，每家出資五十萬元，致使甲○○不察而陷於錯誤，先於七十九
    年十二月初某日上午八時許，在台中市○○路、向上路口附近之「高雄木瓜牛奶
    」飲食店，交付部分款項即新台幣（下同）二十萬元予戊○○；繼於該案舉行最
    後言詞辯論庭之當日即七十九年十二月十四日上午，攜帶其自有之五十萬元（其
    中二十萬元係甲○○自行出資，充作陳敏村部分之行賄款項），並在台中市向上
    市場附近，拿取亦陷於錯誤之丙○○所備妥之五十萬元後，於同日上午八時許，
    在同上地點，接續將該一百萬元交付戊○○。嗣該案件之判決結果，恰予戊○○
    當初所稱之情形大致相符，唯獨黃程立遭重判有期徒刑三年六月，黃程立乃俟機
    向甲○○錄音取證告發，始循線查悉戊○○詐稱可居中活動，從事司法黃牛一事
    。
二、案經法務部調查局台北市調查處移送台灣台中地方法院檢察署檢察官偵查起訴。
    理      由
一、訊據被告戊○○固坦承於前揭時、地，自甲○○收受一百二十萬元之事實，惟矢
    口否認有何詐欺取財之犯行，辯稱：該一百二十萬元係甲○○與其合簽六合彩所
    積欠之款項，並未向甲○○詐騙可行賄法官云云。經查：右揭事實，業據被害人
    甲○○於偵查、審理時指訴綦詳，核與另被害人丙○○指稱其出資五十萬元，經
    由甲○○轉交戊○○，作為擺平官司之用等語相符，並有甲○○與黃程立於七十
    九年十二月間之談話錄音帶一捲及譯文一份在卷可稽。被告雖舉證人丁○○到庭
    證述：被告和他人向其合簽六合彩，曾在封牌後才來電表示撤簽，為其所拒，該
    次被告輸了二百餘萬元等情。被告並指係甲○○與其合簽，開獎前才表示撤簽，
    經其向丁○○要求取消下注遭拒，該期共輸了二百四十萬元，故甲○○積欠其一
    百二十萬賭債云云。惟甲○○固坦承曾與被告合簽六合彩，然否認積欠被告任何
    賭債，並陳述：有一次被告邀其合簽，其並未答應，因怕被告誤會，乃在開獎前
    ，向被告表示這次不要簽，被告未曾向其表示組頭已封牌，不能取消，此後被告
    並未積極索取這筆債務，且其亦不承認有積欠被告此筆債務，給被告一百二十萬
    元，確係被告稱其有辦法代為擺平官司，才籌款交付等語。另被告於本院審理時
    ，二次供承其事後有叫「張文川」男子轉告甲○○，該一百二十萬元要抵賭債等
    語，惟甲○○否認此情，堅指將錢交付被告，確係為擺平官司，與賭債無關。況
    經本院質問被告：甲○○交付一百二十萬時，既係償還賭債，為何事後還要請「
    張文川」轉知充抵賭債？被告則供承：「他（指甲○○）交給我時，未說要還賭
    債」等語。是甲○○既不承認積欠被告賭債，其交付一百二十萬元予被告時，自
    不可能有明示或默示係用來償還賭債之情事，則被告與甲○○間，縱有賭債之糾
    紛，甲○○交付該筆款項之目的，亦與賭債無關，其指證係被告表示有辦法代為
    擺平官司，才籌錢交付，應可採信。再者，被告於偵查中自承目前與甲○○仍是
    好朋友，則甲○○自無設詞誣陷被告之理，益證甲○○所言確屬真實。綜上所述
    ，被告所辯乃臨訟編造，意在卸責，委無可取，其詐欺之罪證已臻明確，犯行洵
    堪認定。
二、核被告所為，係犯刑法第三百三十九條第一項之詐欺取財罪。其一詐欺行為使被
    害人甲○○、丙○○等人陷於錯誤而交付財物，係一行為觸犯數詐欺罪名，屬想
    像競合犯，應從一詐欺罪處斷。爰審酌被告犯罪之動機、手段，其利用被害人等
    因案在法院涉訟，藉機從事司法黃牛詐騙錢財，戕害司法信譽之情節重大，復飾
    詞否認犯罪，犯後態度不佳，且被告因犯罪所得之利益一百二十萬元（即銀元四
    十萬元），已超過刑法第三百三十九條第一項之罰金最多額，應依刑法第五十八
    條之規定，於其所得之利益範圍內，加重被告之罰金刑，以免被告仍保有其犯罪
    所得，暨公訴人具體求刑有期徒刑三年等一切情狀，量處如主文所示之刑，罰金
    部分並諭知易服勞役之折算標準，以示懲儆。
三據上論斷，應依刑事訴訟法第二百九十九條第一項前段，刑法第三百三十九條第
    一項、第五十五條、第五十八條、第四十二條第三項，罰金罰鍰提高標準條例第
    一條前段、第二項，判決如主文。
中      華      民      國    八十九    年      六      月      九      日
                                      法  官  張恩賜
右正本證明與原本無異。
如不服本判決，應於判決送達後十日內向本院提出上訴狀，上訴於臺灣高等法院臺中
分院( 須附繕本 )。
                                      書記官
中      華     民       國    八十九    年      六      月     十三     日
附錄論罪科刑之法條︰
刑法第三百三十九條第一項︰意圖為自己或第三人不法之所有，以詐術使人將本人或
第三人之物交付者，處五年以下有期徒刑拘役或科或併科一千元以下罰金。


司法院資訊處製作；財團法人民間司法改革基金會備份。
